【裁判字號】    98,易,1967
【裁判日期】    980610
【裁判案由】    詐欺
【裁判全文】
臺灣臺中地方法院刑事判決          98年度易字第1967號
公  訴  人  臺灣臺中地方法院檢察署檢察官
被      告  乙○○
上列被告因詐欺案件，經檢察官聲請以簡易判決處刑（98年度偵
字第2528號），嗣經本院簡易庭認不宜簡易判決處刑，簽請移由
刑事普通庭依通常程序審理，本院判決如下：
    主  文
本件公訴不受理。
    理  由
一、按同一案件繫屬於有管轄權之數法院者，由繫屬在先之法院
    審判之。次按已經提起公訴或自訴之案件，在同一法院重行
    起訴者，應諭知不受理之判決，並得不經言詞辯論為之，刑
    事訴訟法第八條前段、第三百零三條第二款、第三百零七條
    分別定有明文。
二、本件聲請簡易判決處刑意旨略稱：「（一）、乙○○可預見
    將行動電話門號識別卡（即SIM卡）交付他人，可能幫助蒐
    集之行動電話門號SIM卡之人以遂行其電話詐欺取財之財產
    上犯罪之目的，竟仍基於幫助詐欺之不確定故意，於民國（
    下同）97年8月9日，向台灣大哥大股份有限公司申請門號00
    00000000號SIM卡後，隨即交付詐欺集團，供作遂行電話詐
    欺犯行時之發話工具，而以此方式幫助該詐騙集團犯詐欺取
    財罪。嗣詐騙集團成員將所取得乙○○上揭行動電話門號刊
    登在不實之網路交易訊息中，適有甲○○自臺中巿民族路45
    號上網瀏覽該交易訊息，並撥打該交易訊息所刊之乙○○上
    揭行動電話門號與詐欺集團成員聯絡後，誤信該交易訊息，
    更因此陷於錯誤，而依該詐欺集團成員指示，將買賣價金新
    台幣3,800元匯至該詐騙集團成員指定之帳戶。後因甲○○
    未如期收到所購買之貨物，始知受騙。（二）、案經臺中縣
    警察局清水分局報請臺灣臺中地方法院檢察署檢察官偵查後
    ，聲請以簡易判決處刑，嗣經本院簡易庭簽請認宜適用通常
    程序審理。」。
三、查本件被告被訴「（一）、乙○○意圖為自己不法之所有，
    明知依一般社會生活之通常經驗，均能預見若將個人之行動
    電話交付予他人使用，該他人有可能以所取得之行動電話遂
    行財產上犯罪之目的，竟基於縱若取得其所提供之行動電話
    之人，自行或轉交他人用以實施詐欺犯罪，供作被害人匯款
    詐欺之用，仍不違背其本意之幫助詐欺取財之不確定故意，
    於民國（以下同）97年8月中旬某日，在南投縣仁愛鄉住處
    ，將其所申請0000000000號之行動電話交付予年籍不詳之詐
    欺集團成員。嗣於97年10月11日11時許，被害人劉家榮接獲
    自稱「陳S」0000000000號行動電話之詐欺電話，因陷於錯
    誤而依指示將新臺幣（以下同）7,000元匯入謝淑卿所申設
    台中商業銀行永靖分行第000-00000000000000號帳戶，並將
    款項提取逃逸。（二）、案經屏東縣政府警察局東港分局報
    告台灣屏東地方法院檢察署呈台灣高等法院檢察署令轉台灣
    南投地方法院檢察署檢察官於九十八年三月十八日以該署九
    十八年度偵字第八二四號）提起公訴，由台灣南投地方法院
    於九十八年三月二十九日受理，有台灣南投地方法院九十八
    年度易字第七十號刑事案卷可稽。嗣（三）、乙○○能預見
    將自己之電話門號交付予他人使用，足供他人作為詐欺財物
    時之聯絡工具。詎其仍基於幫助他人詐欺取財之不確定故意
    ，於民國97年8月中旬某日，在南投縣仁愛鄉住處，將其向
    和信電信股份有限公司申請之0000000000號行動電話門號，
    交付予某不詳年籍之人，供該人所屬詐欺集團作為詐欺取財
    之工具使用。嗣該詐騙集團成員於97年10月10日，在雅虎奇
    摩拍賣網站上刊登不實之拍賣液晶電視廣告，且以乙○○所
    申請之上開手機作為聯絡工具，致上網訂購商品之貝以睿陷
    於錯誤，而依指示匯款新臺幣22,600元，至該集團使用同案
    被告謝淑卿（另行簽結處理）所申請之臺中商業銀行永靖分
    行帳戶（帳號：000-000000 000000號）內，嗣因貝以睿於
    匯款後，未收到訂購商品，始知受騙。而經台灣台北地方法
    院檢察署檢察官於九十八年五月十二日以該署九十八年度偵
    字第五一三七號）移送台灣南投地方法院併案審理。
四、按被告基於幫助詐欺之犯意，同時同地一次提供二金融帳戶
    予他人，嗣詐欺行為人雖僅使用其一，致被告提供用以幫助
    他人犯罪之物，僅部分經實際利用為犯罪之工具，然被告一
    次提供二金融帳戶之單一幫助行為仍應論以一幫助詐欺罪，
    並不生應就被告所提供，卻未經實際利用以犯罪之帳戶，說
    明不另為無罪諭知之問題。原確定判決理由謂被告同時、同
    地出租二家金融機構帳戶之行為，應僅成立實質上一罪之論
    述，尚無違誤（最高法院九六年度台非字第二五五號刑事判
    決要旨參照）。本件被告供述稱，同時地將前開所申請門號
    0000000000號及0000000000號之行動電話提供交付予年籍不
    詳之詐欺集團（見被告九十八年六月二日訊問筆錄），供作
    遂行電話詐欺犯行時之發話工具，而以此方式幫助該詐騙集
    團犯詐欺取財罪，揆諸前開最高法院九六年度台非字第二五
    五號刑事判決要旨釋示，應屬想像競合犯，屬裁判上一罪關
    係，公訴人於九十八年三月十九日就同一案件，向本院重行
    聲請以簡易判決處刑，由本院於九十八年四月十六日受理，
    依照上開說明，本件爰不經言詞辯論，逕為諭知不受理之判
    決。
五、據上論斷，應依刑事訴訟法第四百五十二條、第三百零三條
    第二款、第三百零七條判決如主文。
中    華    民    國    98    年    6     月    10    日
                  刑事第四庭    審判長法  官  許金樹
                                      法  官  陳如玲
                                      法  官  洪俊誠
以上正本證明與原本無異。
如不服本判決，應於判決送達後十日內向本院提出上訴狀，上訴
於臺灣高等法院臺中分院(須附繕本)。
                                      書記官  蕭榮峰
中    華    民    國    98    年    6     月    10    日


司法院資訊處製作；財團法人民間司法改革基金會備份。
